【裁判字號】    92,交上易,136
【裁判日期】    920723
【裁判案由】    過失致死等
【裁判全文】
臺灣高等法院高雄分院刑事判決          九十二年度交上易字第一三六號
    上  訴  人
    即  被  告  甲○○
右上訴人因過失致死案件，不服臺灣屏東地方法院九十二年度交訴字第二七號中華民
國九十二年四月二十九日第一審判決（起訴案號：臺灣屏東地方法院檢察署九十二年
度偵字第一一七七號），提起上訴，本院判決如左：
      主      文
上訴駁回。
      事      實
一、甲○○於民國九十一年四月二十六日二十一時許，在屏東縣內埔鄉○○村○○路
    一三六巷九號住處飲用米酒後，明知酒後控制車輛及注意能力均已達無法安全駕
    駛動力交通工具之程度，且未考領駕駛執照，竟於同年月二十七日凌晨飲酒後，
    其血液所含酒精濃度達一九五‧四ＭＧ／ＤＬ，仍騎車號ＰＬＮ─二六八號機車
    ，往屏東市方向行騎。其本應注意機器腳踏車在無標誌或標線之未劃分快慢車道
    之道路，得在最外側二車道行駛，及汽車交會時，兩車相互間隔不得少於半公尺
    之規定，且應注意車前車況，隨時採取必要之安全措施，而當時並無不能注意之
    情形，詎其疏未注意及此，於同日凌晨二時十分許，沿屏東市○○路○段由南向
    北方向行經國仁醫院附近時，行駛在該路段內側快車道，復未與對向車輛保持半
    公尺以上間隔，適有賴心怡亦未考領駕駛執照，於飲酒後血液所含酒精濃度達九
    五‧七ＭＧ／ＤＬ，亦騎車號ＷＥＧ—一六二號機車，後載林婉真，沿屏東市○
    ○路○段由北向南方向行駛，在該路段內側快車道而來，行經國仁醫院附近時，
    復未與對向車輛保持半公尺以上間隔，致潘、賴二車車頭發生撞擊而均人車倒地
    。賴心怡受有頭部外傷併顱內出血，經送醫急救後，於同年月二十八日十時三十
    分許，不治死亡。
二、案經屏東縣警察局屏東分局移送臺灣屏東地方法院檢察署檢察官偵查起訴。
      理      由
一、右開事實，已據上訴人即被告甲○○於本院審理時供認不諱，並有國仁醫院出具
    之被告血液所含酒精濃度檢驗報告、道路交通事故調查報告表及交通事故現場照
    片附卷可稽。被害人賴心怡因本件車禍，頭部外傷併顱內出血致死，亦經臺灣屏
    東地方法院檢察署檢察官督同法醫師相驗屬實，填具驗斷書在卷足憑。
二、按機器腳踏車行駛之車道，應依標誌或標線之規定行駛，無標誌或標線者，在未
    劃分快慢車道之道路，得在最外側二車道行駛，道路交通安全規則第九十九條第
    一項第一款前段定有明文。觀諸卷附之道路交通事故調查報告表、現場相片及勘
    驗筆錄顯示，事故現場為雙向四線道快車道，中間為雙黃線，未劃分慢車道，則
    該路段為無劃分快慢車道之雙向道路。又被告及被害人之機車均倒落在雙黃線二
    側（即瑞光路一段由南向北及由北向南分向線處），且散落物分佈之位置均在雙
    黃線二側附近。證人即負責至現場處理之屏東縣警察局交通警察隊警員鍾永能在
    原審審理時證稱：「我到現場時，車禍已經發生，地點在屏東市○○路○段國仁
    醫院附近。我是根據地上的車燈碎片及機車來繪製現場圖，被告的機車及一些碎
    片是散落在瑞光路一段由南往北向的快車道接近雙黃線的地方，被害人的機車及
    一些碎片是散落在瑞光路一段由北往南的快車道接近雙黃線的地方。在事故現場
    還有一些血跡，而且一些煞車痕、括地痕都是在雙黃線附近，所以研判他們撞擊
    點應該在雙黃線上，兩車分別往快車道方向倒下」（見原審卷第二十二頁）。足
    認二車發生撞擊點確係在瑞光路一段之分向雙黃線上，則發生撞擊之時，被告之
    機車係行駛於未劃分快慢車道之雙向道路之瑞光路一段由南向北內側快車道接近
    雙黃線位置，應可認定。亦即被告並未依上開規定行駛於未劃分快慢車道之最外
    側二車道。
三、次按汽車交會時，會車相互之間隔不得少於半公尺，道路交通安全規則第一百條
    第五款定有明文。被告於右開時地，沿屏東市○○路○段由南向北方向行駛於國
    仁醫院附近之內側快車道，適有被害人亦沿屏東市○○路○段由北向南方向行駛
    於該路段內側快車道而來，二車在該路段國仁醫院附近對向發生撞擊，已如前述
    ，顯示該二車會車，並未保持至少半公尺之距離，導致撞擊之發生，亦可認定。
    又台灣省高屏澎區車輛行車事故鑑定委員會亦同此認定，有該會九十二年二月六
    日高屏澎鑑字第九二○一九六號函及鑑定意見書在卷可參（見相驗卷第九三－九
    五頁）。
四、再按汽車行駛時，駕駛人應注意車前狀況，道路交通安全規則第九十四條第三項
    定有明文。觀諸卷附之道路交通事故調查報告表、現場照片及勘驗筆錄顯示，事
    故當時為夜間，有照明、天候晴，路面乾燥、無障礙物、視距良好，且該路段係
    雙向四線道，路面寬敞，尚難認被告有不能注意該處有被害人之機車行駛而來之
    情事存在。是堪認被告對本件事故發生處有被害人自對向騎機車駛來一節，應無
    不能注意之情事。
五、又按汽車駕駛執照為駕駛汽車之許可憑證。汽車駕駛人飲用酒類後吐氣所含酒精
    濃度超過每公升○‧二五毫克者，不得駕車，道路交通安全規則第五十條第一項
    、第一百十四條第二款分別定有明文。本件被告並未考領有機車駕照。又其於九
    十一年四月二十七日凌晨二時十分送醫急救時，於同日四時許，經測得其血液中
    所含酒精濃度達一九五‧四ＭＧ／ＤＬ，即相當於吐氣所含酒精濃度○‧九七七
    毫克，已如前述，足認被告確有無照駕駛及飲酒後吐氣所含酒精濃度超過○‧二
    五毫克而駕車之行為。
六、被告雖未考領駕駛執照，但其係成年人，對上開道路交通安全規則自應知之甚詳
    ，並確實遵守之，而其非但未考領駕駛執照，且於飲酒後騎乘機車，並於行經有
    照明設備之路段，復行駛於未劃分快慢車道之雙向道路內側快車道接近雙黃線位
    置，又與被害人騎乘之對向機車未保持至少半公尺之距離，亦未注意車前狀況，
    採取必要之安全措施，導致本件車禍，其有過失，至為明確。被害人因該事故二
    車撞擊而受傷，導致其後不治死亡，則被告之過失行為與被害人死亡之結果間有
    相當因果關係，亦足堪認定。被害人酒精濃度過量，無照駕駛機車，與被告會車
    時互未保持安全間隔，與有過失，已如前述，但被告仍不能因此解免刑責。被告
    犯行足以認定。
七、核被告所為，係犯刑法第二百七十六條第一項之過失致人於死罪。被告無照駕駛
    ，酒醉駕車肇事，因而致被害人死亡，應負刑事責任，應依道路交通管理處罰條
    例第八十六條第一項規定加重其刑。原審因適用刑法第二百七十六條第一項、道
    路交通管理處罰條例第八十六條第一項，罰金罰鍰提高標準條例第一條前段規定
    ，審酌被告過失程度，未與被害人家屬達成和解等一切情狀，量處有期徒刑八月
    ，認事用法，並無不合，量刑亦屬允當。被告上訴意旨，指摘原判決量刑過重，
    沒有理由，應予駁回。
八、被告觸犯公共危險罪部分，因撤回上訴而告確定。
九、據上論斷，應依刑事訴訟法第三百六十八條，判決如主文。
本案經檢察官方娜蓉到庭執行職務。
中    華    民    國     九十二     年       七       月      二十三    日
                              臺灣高等法院高雄分院刑事第二庭
                                  審判長法官  林正雄
                                        法官  黃壽燕
                                        法官  張意聰
右正本證明與原本無異。
不得上訴。
                                      書記官  陳靖華
中    華    民    國     九十二     年       七       月      二十四    日
附錄：本判決論罪科刑法條：
刑法第二百七十六條第一項
因過失致人於死者，處二年以下有期徒刑、拘役或二千元以下罰金。
                                                                        Ｑ


司法院資訊處製作；財團法人民間司法改革基金會備份。
